臺灣新北地方法院行政訴訟判決
　　　　　　　　　　　　　　　　　　　110年度交字第921號
原      告  陳昌隆  

被      告  新北市政府交通事件裁決處
                      設新北市○○區○○路○段000號2樓
代  表  人  李忠台    住同上
訴訟代理人  黃曉妍    律師
                      住○○市○○區○○○路○段0號5樓之
                        1
上列當事人間因交通裁決事件，原告不服被告民國111年1月21日
新北裁催字第48- C00000000號裁決，向本院提起行政訴訟，本
院判決如下：
    主  文
一、原告之訴駁回。
二、訴訟費用新臺幣參佰元由原告負擔。
    事實及理由
壹、程序方面：
一、原告不服被告所為道路交通管理處罰條例第8條的裁決而提
    起撤銷訴訟，依行政訴訟法第237條之1，應適用交通裁決事
    件訴訟程序。本件因卷證資料已經明確，且本院就被告已提
    出之採證光碟（被告並以證物送達原告表示意見），而法院
    就該光碟（準文書證據）擷取光碟之錄影畫面為照片（文書
    證據），乃為該採證光碟內容原物之客觀展現，並無法院為
    主觀體會後為勘驗內容之描述記載，並非為勘驗之調查新證
    據，且該光碟（內容）被告既已送達原告表示意見，已為程
    序保障，且為避免當事人開庭之勞費及訴訟經濟，依該卷證
    資料已經明確，本院依同法第237條之7規定之裁量，於是不
    經言詞辯論，直接裁判。
二、另本件被告機關就本案違規事實（如下爭訟概要欄所示），
    前以110年12月7日依原告之申請製開新北裁催字第48- C000
    00000號違反道路交通管理事件裁決，經本院函請被告重新
    審查，經被告重新審查後，認依行政程序法第111條第7款規
    定，如裁決機關作成附加以受處分人逾期未履行繳送義務為
    停止條件，「依道路交通管理處罰條例第65條第1款、第2款
    之『吊扣期間加倍』及『吊銷牌照或駕照』之行政罰，應屬無效
    。」。故為避免一次裁決導致原處分無效，被告爰更正新北
    裁催字48-C00000000號違反道路交通管理事件裁決書裁罰主
    文，於111年1月21日依相同之舉發違規事實及舉發違反法條
    重新製開裁決書，被告就此重新所為變更後之裁決，仍非完
    全依原告之請求處置，則參酌行政訴訟法第237條之4 第3項
    規定反面解釋之旨，依法就此裁決部分自不得視為原告撤回
    起訴，本院就此仍應以被告變更後即111年1月21日新北裁催
    字第48- C00000000號違反道路交通管理事件裁決書為審理
    之標的，核先敘明。
貳、實體方面：
一、爭訟事實概要：緣原告陳昌隆駕駛所有車牌號碼000-0000號
    普通重型機車（下稱系爭機車）於民國（下同）110年9月19
    日17時21分，行經土城區金城路2段249號時，因有「在道路
    上蛇行、在道路上蛇行（處車主）」之違規事實，經新北市
    政府警察局土城分局（下稱原舉發單位）員警當場目睹，認
    定違規屬實，爰於110年10月20日填製新北警交字第C000000
    00號舉發違反道路交通管理事件通知單予以舉發，記載應到
    案日期為110年12月4日前，案件於110年10月21日移送被告
    ，嗣經被告調查認定原告有上開違規事實，被告遂於110年1
    2月7日依原告之申請，依道路交通管理處罰條例第43條第4
    項規定，製開新北裁催字第48- C00000000號違反道路交通
    管理事件裁決書，裁處「吊扣汽車牌照6個月」，為避免一
    次裁決導致原處分無效，被告爰更正新北裁催字48-C000000
    00號違反道路交通管理事件裁決書裁罰主文，於111年1月21
    日依相同之舉發違規事實及舉發違反法條重新製開裁決書，
    原告不服，遂提起本件行政訴訟。
二、原告起訴主張及聲明：
㈠、主張要旨：
⑴、我是正常騎乘機車，突然遇到前面汽車緊急煞車，才做一個
    閃車的動作，因來不及打方向燈往左向前行駛，並非故意，
    路上很多外送人員遇到這個情況，也會如此做閃車的動作。
⑵、我騎機車也是同向車道閃車，也不可能造成重大事故，且家
    裡的經濟很困難。
㈡、聲明：⑴原處分撤銷。⑵訴訟費用由被告負擔。
三、被告答辯及聲明：
㈠、答辯要旨：
⑴、查路口監視器畫面(附件一「R106-L07-105-D31-6.裕民路、
    金城路二段往中和全景.mp4」畫面時間17:21:39~17:21:45)
    及員警職務報告、違規行向圖 (被證3)，於畫面時間17:21:
    29處，原告(白車)與訴外人(紅車)騎乘車輛於於最內側禁行
    機車道，17:21:32時未打方向燈向右變換車道至中間車道，
    爾後17:21:34至17:21:37時再次向右變換車道至最外側車道
    ，期間全程未打方向燈、任意左右超車，以S狀疾行危險駕
    車方式行駛於車道上，並穿梭於多輛汽車之間，且行經員警
    旁邊疑似辱罵不雅字眼後催油門離開有競速之虞，核其行為
    即已該當上述新北地方法院108年度交字第101號判決所指之
    蛇行行為無誤，並已影響其他用路人安危並危害交通安全甚
    鉅，原告確有「於道路上蛇行騎車，並高速任意變換車道超
    車，未顧及其他用路人安全」之違規行為甚明，又原告為系
    爭車輛車主，有車籍資料(被證5)以資佐證，自為處罰條例
    第43條第4項規制效力所及，被告據以作成裁罰處分，應無
    疑義。
⑵、原告稱系爭當時是因前車緊急煞車才以此方式騎乘，經查前
    述路口監視器畫面(附件一「R106-L07-105-D31-6.裕民路、
    金城路二段往中和全景.mp4」)及採證照片(被證3)，系爭當
    時車流量尚非壅塞，於原告騎乘車輛於該路段期間，車道其
    他車輛均以等速並保持適當距離之方式前進，然原告短時間
    內至少為3次變換車道行為，其前車均未有原告所辯稱緊急
    煞車之情形，亦看不出原告有因煞車而減速，其行為已如上
    所述，該當所謂蛇行之定義無誤，且行為當時原告周圍車輛
    均處於啟動駕駛狀態，如貿然於短時間內在多輛車間變換車
    道任意穿越，不論行為人之目的是為超車或其他任何原因，
    應均屬於蛇行無誤，原告所述應不足採，處分應予維持。
⑶、再者，原告既為合法考領機車駕駛執照之人，有機車車籍查
    詢資料及駕駛人基本資料（被證5）為憑，其對上述規定應
    知之甚詳，並應確實遵守。是原告前揭所述，無非單方所執
    之詞，委無足取。綜上所述，被告依法裁處，應無違誤。原
    告之訴為無理由，陳請判決如答辯聲明所載，以維法紀。
㈡、聲明：⑴原告之訴駁回。⑵訴訟費用由原告負擔。
四、爭點：
㈠、原告於上開時、地騎乘系爭機車，所作閃車動作，是否構成
    蛇行之違規事實？
㈡、原告上開違規事實，是否有緊急避難而出於不得已情況？
㈢、原告所稱家中經濟困難一節，是否得作為撤銷原處分之理由
    ？
㈣、被告以原告為車主，裁處「吊扣汽車牌照6個月」是否適法有
    據？
五、本院的判斷：
㈠、前提事實：爭訟概要欄所載之事實，除上開爭點外，其餘事
    實業據原告於起訴狀所不爭執，並有新北警交字第C0000000
    0號舉發違反道路交通管理事件通知單、送達資料及移送記
    錄、新北裁催字第48-C00000000號違反道路交通管理事件裁
    決書及送達證書、新北市政府警察局土城分局111年1月17日
    新北警土交字第1113711693號函附採證光碟擷取違規照片、
    111年1月21日重新製開新北裁催字第48-C00000000號違反道
　  路交通管理事件裁決書、機車車籍查詢資料及駕駛人基本資
　  料、採證光碟在卷可參（見本院卷第55頁至第83頁）足資佐
　  證，此事實自堪認定。
㈡、本件應適用之相關法令：
⑴、道路交通安全規則第2條第1項第1款：「本規則用詞，定義如
    下：一、汽車：指在道路上不依軌道或電力架線而以原動機
    行駛之車輛（包括機車）。」。
⑵、道路交通安全規則第94條第3項：「汽車行駛時，駕駛人應注
    意車前狀況及兩車並行之間隔，並隨時採取必要之安全措施
    ，不得在道路上蛇行，或以其他危險方式駕車。」。
⑶、道路交通管理處罰條例第3條第8款：「本條例用詞，定義如
    下：八、車輛：指非依軌道電力架設，而以原動機行駛之汽
    車（包括機車）、慢車及其他行駛於道路之動力車輛。」。
⑷、道路交通管理處罰條例第7條之2第1項第7款、第2項第1款、
    第4項：「汽車駕駛人之行為有下列情形之一，當場不能或
    不宜攔截製單舉發者，得逕行舉發：七、經以科學儀器取得
    證據資料證明其行為違規。」、「前項第七款之科學儀器應
    採固定式，並定期於網站公布  其設置地點。但汽車駕駛人
    之行為屬下列情形之一者，不在此限：一、蛇行、危險方式
    駕車或二輛以上之汽車競駛或競技。」、「第一項逕行舉發
    ，應記明車輛牌照號碼、車型等可資辨明之資料，以汽車所
    有人為被通知人製單舉發。」。
⑸、道路交通管理處罰條例第43條第1項第1款、第4項：「汽車駕
    駛人，駕駛汽車有下列情形之一者，處新臺幣六千元以上二
    萬四千元以下罰鍰，並當場禁止其駕駛：一、在道路上蛇行
    ，或以其他危險方式駕車。」、「汽車駕駛人有第一項或前
    項行為者，並吊扣該汽車牌照六個月；經受吊扣牌照之汽車
    再次提供為違反第一項第一款、第三款、第四款或前項行為
    者，沒入該汽車。」。
㈢、按汽車在道路上，不得蛇行或以其他危險方式駕車，如有違
    反，駕駛人暨車主即應受舉發、裁罰。觀諸道路交通管理處
    罰條例第43條第1項第1款之條文係規定「在道路上蛇行，或
    以其他危險方式駕車」，則立法者除以概括立法「其他危險
    方式駕車」之方式，規範各種嚴重違反交通法規而危及其他
    用路人安全之行為，另將「蛇行」與「其他危險方式駕車」
    並列，而以「蛇行」作為「危險駕車行為」之例示。又道路
    交通管理處罰條例雖未就「蛇行」予以定義，然依教育部國
    家語文綜合連結檢索系統網站查詢結果顯示，蛇行係指「如
    蛇爬行般迂迴繞行。現亦用以指汽、機車在道路上作Ｓ狀急
    行」（重編國語辭典修訂本）。則依文義解釋而言，「蛇行
    」當指汽車沿途任意變換車道、於車道上穿梭作Ｓ狀急行之
    危險駕車方式；「蛇行」一詞雖非法律概念，僅係一般用語
    ，但該詞彙已普遍用於日常生活經驗中，且常見於新聞報章
    媒體，故其並非艱澀難解之用語，一般稍具智識之國民皆可
    明瞭其文意甚明。又道路交通管理處罰條例雖亦未就「其他
    危險方式駕車」予以定義，屬於不確定法律概念，然既與「
    蛇行」並列處罰條件，自須以駕駛人之行為與「蛇行」所造
    成之危險相當，始足當之，而實務上常見者例如連續闖越紅
    燈、連續逆向行駛、僅以後輪著地行駛、沿途任意變換車道
    等駕駛行為（不以此為限）皆屬之。
㈣、原告之行政訴訟意旨略以：「原告因遇前面汽車緊急煞車，
    才做一個閃車動作…路上很多外送人員遇到這個情況也會如
    此做閃車動作…同向車道閃車，也不可能造成重大事故。」
    等語置辯。惟查：
⑴、依採證光碟擷取照片所示（見本院卷第69頁至第71頁）：畫
    面時間17:21:30處，原告(白車)騎乘車輛行駛於中間車道；
    17:21:32時行駛至禁行機車道；17:21:34又行駛回中間車道
    ；17:21:37未打方向燈左切至內線車道；17:21:41自禁行車
    道右切至中間車道超車，期間全程未打方向燈，任意左右超
    車，以S狀疾行危險駕車方式行駛於車道上，並穿梭於多輛
    汽車之間，核其行為即已該當上述所指之蛇行行為無誤，並
    已影響其他用路人安危並危害交通安全甚鉅，原告確有「於
    道路上蛇行騎車，並高速任意變換車道超車，未顧及其他用
    路人安全」之違規行為甚明，又原告為系爭車輛車主，此有
    車籍資料（見本院卷第79頁）足資佐證，自為道路交通管理
    處罰條例第43條第4項規制效力所及，被告據以作成裁罰處
    分，應無違誤。
⑵、依現場路況照片（見本院卷第72-73頁）及上開採證光碟擷取
    照片（見本院卷第69頁至第71頁）所示，裕民路、金城路二
    段往中和路段，系爭當時車流量尚非壅塞，於原告騎乘車輛
    於該路段期間，車道其他車輛均以等速並保持適當距離之方
    式前進，然原告短時間內至少為3次變換車道行為，其前車
    均未有原告所辯稱突然遇到前面汽車緊急煞車，才做一個閃
    車動作之情形，亦看不出原告有因煞車而減速，其行為已如
    上所述，該當所謂蛇行之定義無誤，且行為當時原告周圍車
    輛均處於啟動駕駛狀態，如貿然於短時間內在多輛車間變換
    車道任意穿越，不論行為人之目的是為超車或其他任何原因
    ，應均屬於蛇行無誤，原告所述因前車緊急煞車才會做閃車
    的動作，顯屬無據。
⑶、原告既為合法考領機車駕駛執照之人，有機車車籍查詢資料
    及駕駛人基本資料（見本院卷第79頁至第81頁）為憑，其對
    上述規定應知之甚詳，並應確實遵守。是原告前揭所述，無
    非單方所執之詞，委無足取。綜上所述，被告依法裁處，應
    無違誤。
㈤、原告所稱家中經濟困難一節，並不影響原處分之合法性，因
    原告為系爭汽車車主，依道路交通管理處罰條例第43條第4
    項，裁決機關依法即應裁處處「吊扣汽車牌照6個月」，原
    告所指該一情事亦顯非屬法定得減輕或免除其處罰之事由，
　　如經濟生活窘困，可向社會相關單位請求協助，因衡諸該規
    定旨在確保道路交通往來之安全，此雖影響人民之財產權，
    但基於維護交通安全之重要公益，立法者已經考量人民財產
    權與該處分所追求之公共利益，尚無違反比例原則，是原告
    所指情事，尚難作為撤銷原處分理由。另本件裁處駕駛人部
    分，業經本院依110年度交字第920號判決在案（見本院卷第
    85頁至第91頁），附此敘明。
六、本件判決基礎已經明確，兩造其餘的攻擊防禦方法與訴訟資
    料，經本院斟酌後，核與判決結果不生影響，無一一論述及
    調查之必要，一併說明。
七、結論：原處分並無違誤，原告訴請撤銷為無理由，應予駁回
    。本件第一審裁判費為300元，所以確定第一審訴訟費用額
    為300元，由原告負擔。
八、依行政訴訟法第195條第1項後段、第236條、第98條第1項前
    段、第237條之8第1項、第237條之9第1項，判決如主文。
中　　華　　民　　國　　111 　年　　4 　　月　　7 　　日
　　　　　　　　　行政訴訟庭  法  官  陳伯厚
一、上為正本係照原本作成。
二、如不服本判決，應於判決送達後20日內，向本院提出上訴狀
    並表明上訴理由（原判決所違背之法令及其具體內容或依訴
    訟資料可認為原判決有違背法令的具體事實），其未載明上
    訴理由者，應於提出上訴後20日內向本院補提理由書（上訴
    狀及上訴理由書均須按他造人數附繕本，如未按期補提上訴
    理由書，則逕予駁回上訴），並應繳納上訴裁判費新臺幣75
    0元。
                              書記官  陳柔吟　　
中　　華　　民　　國　　111 　年　　4 　　月　　8 　　日